臺灣高等法院刑事判決　　　　　　　　100年度上訴字第871號
上　訴　人　臺灣板橋地方法院檢察署檢察官
被　　　告　吳韋德
選任辯護人　賴俊榮律師（法律扶助）
上列上訴人因被告違反毒品危害防制條例案件，不服臺灣板橋地
方法院99年度訴字第2680號，中華民國100 年2月9日第一審判決
（起訴案號：臺灣板橋地方法院檢察署99年度偵字第7713號），
提起上訴，本院判決如下：
    主  文
上訴駁回。
    理  由
一、公訴意旨略以：被告吳韋德前曾於民國85年間起，因違反麻
    醉藥品管理條例、槍砲彈樂刀械管制條例、妨害兵役、收受
    贓物、持有毒品、施用毒品等案件，經臺灣板橋地方法院、
    臺灣高等法院先後判決處有期徒刑5年4月、 5月、7月、7月
    、6 月、6月確定，經接續執行、減刑，於96年7月16日縮刑
    期滿執行完畢。詎仍不知悔改，明知甲基安他命係毒品危害
    防制條例第 2條第2項第2款所稱之第二級毒品，依法不得販
    賣，竟仍基於販賣第二級毒品甲基安非他命之犯意，以其所
    使用之門號0000000000號電話做為聯絡工具，於98年10月17
    日，在臺北縣土城市（現改制為新北市土城區○○○路上，
    以數量 1公克、新臺幣（下同）2500元之價格，販賣第二級
    毒品甲基安非他命予戴敏郎施用（戴敏郎所涉施用毒品罪嫌
    ，經檢察官另案偵辦）。嗣經警詢問戴敏郎後，始查知上情
    。因認被告涉犯毒品危害防制條例第4條第2項之販賣第二級
    毒品罪嫌。
二、按犯罪事實應依證據認定之，無證據不得認定犯罪事實；不
    能證明被告犯罪者，應諭知無罪之判決，刑事訴訟法第 154
    條第 2項、第301條第1項分別定有明文。復按認定不利於被
    告之事實，須依積極證據，苟積極證據不足為不利於被告事
    實之認定時，即應為有利於被告之認定，更不必有何有利之
    證據，最高法院30年上字第 816號著有判例，可資參照。又
    檢察官就被告犯罪事實，應負舉證責任，並指出證明之方法
    。檢察官對於起訴之犯罪事實，應負提出證據及說服之實質
    舉證責任。倘其所提出之證據，不足為被告有罪之積極證明
    ，或其指出證明之方法，無法說服法院以形成被告有罪之心
    證者，應貫徹無罪推定原則，亦為刑事訴訟法第161條第1項
    、刑事妥速審判法第6條所明定。
三、次按被告以外之人於審判外之言詞或書面陳述，除法律有規
    定者外，不得作為證據；又被告以外之人於審判外之陳述，
    雖不符合同法第159條之1至第159條之4之規定，但經當事人
    於審判程序同意作為證據，法院審酌該言詞陳述或書面陳述
    作成時之情況，認為適當者，亦得為證據。當事人、代理人
    或辯護人於法院調查證據時，知有第159條第1項不得為證據
    之情形，而未於言詞辯論終結前聲明異議者，視為有前項之
    同意，刑事訴訟法第159條第1項及第159條之5分別定有明文
    。本判決下列所引用之各該被告以外之人於審判外之陳述（
    包含書面陳述），雖屬傳聞證據，惟當事人於本院審判期日
    中表示同意作為證據方法而不予爭執，本院審酌上開證據資
    料製作時之情況，尚無違法不當及證明力明顯過低之瑕疵，
    亦認為以之作為證據應屬適當。揆諸前開規定，爰依刑事訴
    訟法第159條之5規定，認前揭證據資料均有證據能力，先予
    敘明。
四、本件公訴人認被告涉犯上開罪嫌，無非係以證人戴敏郎、陳
    俊宇等人於偵查時之證述，並有通聯紀錄附卷可稽，為其主
    要論據。然訊據被告固不否認其有持用門號0000-000000 號
    行動電話，曾有於前開時地與戴敏郎電話聯絡後，前往藏愛
    汽車旅館見面等事實，惟堅決否認有何販賣第二級毒品犯行
    ，辯稱：伊當天是去汽車旅館還戴敏郎錢，沒有販賣甲基安
    非他命予戴敏郎等語。
五、經查：
  (一)上揭有關被告如何持用門號0000-000000 號行動電話，有於
    前開時地與戴敏郎電話聯繫後，前往藏愛汽車旅館見面等事
    實，為被告所不否認，核與證人戴敏郎於原審審理時證述相
    符（詳原審卷第94頁），並有通聯紀錄附卷可稽（見偵卷第
    18、19、22、23頁），固堪認定。
  (二)惟按施用毒品者，其所稱向某人購買之供述，須補強證據以
    擔保其供述之真實性。良以施用毒品者其供述之憑信性本不
    及於一般人，況施用毒品者其供出來源，因而破獲者，法律
    復規定得減輕其刑，其有為偵查機關誘導、或為邀輕典而為
    不實之陳述之可能，其供述之真實性自有合理之懷疑。是本
    院一貫之見解，認施用毒品者關於其向某人購買毒品之供述
    ，必須補強證據佐證，以擔保其供述之真實性，俾貫澈刑事
    訴訟無罪推定及嚴格證明之基本原則。又關於毒品施用者其
    所稱向某人購買毒品之供述，必須補強證據佐證，係指毒品
    購買者之供述縱使並無瑕疵，仍須補強證據佐證而言，以擔
    保其供述之真實性。該所謂補強證據，必須與施用毒品者關
    於相關毒品交易之供述，具有相當程度之關聯性，且足使一
    般人對於施用毒品者之供述無合理之懷疑存在，而得確信其
    為真實，始足當之（參最高法院96年度台上字第1029號、94
    年度台上字第2033號判決意旨）。
  (三)本件證人戴敏郎先於98年11月23日警詢時陳稱：我施用二級
    安非他命（實際上應為甲基安非他命，以下同），都是跟 1
    位綽號「韋德」的男子購買，都是以2,500元購買1公克的安
    非他命等語（詳偵卷第7、8頁）。次於98年12月 9日警詢時
    供稱：我於98年10月17日用0000-000000打0000-000000號電
    話給吳韋德，問他我之前錢已經先給他了，我要的安非他命
    處理的怎麼樣，吳韋德說等他處理好就會打電話給我，後來
    他就是在半夜回電話給我，過來土城把安非他命 1公克交給
    我後，就一起外出洗溫泉，因為我跟吳韋德比較熟，是以25
    00元跟他購買 1公克的安非他命等語（詳偵卷第11頁）。嗣
    於99年 3月17日偵查時改稱：我沒有跟吳韋德買毒品，警詢
    時因警察口氣比較兇，我會害怕，就配合他，當初警察有先
    調通聯來問我，說我跟吳韋德有聯絡，其實當時我說0000-0
    00000 號並不是吳韋德的電話云云（詳偵卷第53頁）。復於
    99年5月6日偵查時證稱：門號0000-000000 號電話是吳韋德
    在用，在監所內有遇到吳韋德，與我同工廠的，想說能幫他
    就幫他，我的毒品安非他命是跟吳韋德買的，買過 1、2次，
    時間不太記得了，確定的是在98年10月份的時候還有跟他買
    ，通聯紀錄98年10月17日我與吳韋德通話，就是要聯絡買毒
    品的事，當時是我打給他，說我要1公克，價錢是2,500元，
    隔幾個小時約在土城的藏愛汽車旅館裡碰頭，碰面時，吳韋
    德將 1克的安非他命交給我，我拿2500元給他，交完貨、付
    完錢，我就離開，這次願意說實話是因為被告好像移監了等
    語（詳偵卷第85、86頁）；再於99年 7月29日偵查時證稱：
    有向吳韋德購買安非他命，1公克2,500元，我打電話給他，
    問他有無毒品，之後約在土城的藏愛汽車旅館，碰面時，吳
    韋德交付1公克的安非他命給我，我給他2,500元，之後我就
    走了，我沒有跟他在那邊一起施用等語（詳偵卷第93頁）；
    末於原審審理時結證稱：與吳韋德最後 1次見面在土城的汽
    車旅館，我等他拿毒品過來給我，偵查中說沒有向吳韋德買
    毒品是因為當時和吳韋德關在一起，同 1個工廠、舍房，當
    時無法自由陳述，就算他沒有脅迫我，在這種無形的壓力下
    ，我勢必更改口供，這 1次偵訊講的不實在，後來我有跟檢
    察官講過，當時我打電話時，錢已經給吳韋德了，但吳韋德
    還沒有給我安非他命，我第 1次付錢給他的時候，他的上游
    出問題沒辦法出貨，吳韋德說錢已經給上游，後來他拿安非
    他命給我的時候，吳韋德說這安非他命來源不一樣，不是原
    本的上游，所以這次要另外付現金，所以我又付了2500元。
    我總共付了2次錢，因為我當時急需要東西，等於第1次已付
    錢的貨（我忘記大概多少錢）就先欠著，我當時身上有現金
    ，就先付了，吳韋德事後會補給我。我拿到毒品自己就離開
    了，沒有和他一起走，偵查時講的才實在，後來沒有去洗溫
    泉，當天走了之後有再跟吳韋德聯繫，幾通我忘記了，去何
    處我忘記了，在汽車旅館與吳韋德碰面時，楊心怡有在現場
    ，但是她有沒有看到交易過程我不清楚，我離開後，楊心怡
    還在吳韋德身邊，吳韋德沒有欠我任何金錢上的債務，沒有
    於99年11月間寄信給吳韋德過，之前有跟吳韋德住 1個月左
    右，沒有不愉快或結怨、結仇，我們是到被警察抓之後才分
    開，是在土城藏愛汽車旅館交易，我拿了2500元給吳韋德，
    吳韋德交1公克的安非他命給我等語（詳原審卷第94至97 頁
    ）。
  (四)綜合證人戴敏郎前開證述分析，其雖於99年 3月17日偵查時
    一度翻供稱其未向被告購買毒品，惟後於偵查及原審審理時
    已解釋翻供之原因，並證述向被告以2,500元之價格購買1公
    克之甲基安非他命等情，然本案係事後提訊證人戴敏郎供述
    其毒品來源，並未當場查獲渠 2人交易情事，事後亦未查扣
    任何毒品或現金，或有渠等通訊監察譯文佐證渠等聯絡交易
    毒品之內容，尚難僅憑證人戴敏郎之單一指述，即認被告確
    有交付安非他命之犯行。又證人戴敏郎對被告如何支付價金
    之方式先後證述「我之前錢已經先給他了，後來他就是在半
    夜回電話給我，過來土城把安非他命 1公克交給我後，就一
    起外出洗溫泉」、「吳韋德將 1公克的安非他命交給我，我
    拿2500元給他，交完貨、付完錢，我就離開」、「當時我打
    電話時，錢已經給吳韋德了，但吳韋德還沒有給我安非他命
    ，我第 1次付錢給他的時候，他的上游出問題沒辦法出貨，
    吳韋德說錢已經給上游，後來他拿安非他命給我的時候，吳
    韋德說這安非他命來源不一樣，不是原本的上游，所以這次
    要另外付現金，所以我又付了2,500元。我總共付了2次錢，
    因為我當時急需要東西，等於第 1次已付錢的貨（我忘記大
    概多少錢）就先欠著，我當時身上有現金，就先付了，吳韋
    德事後會補給我」等語。是其證述如何交付價金，前後不一
    ；再依卷附通聯紀錄顯示，證人戴敏郎於98年10月17日凌晨
    2時37分許以門號0000-000000號行動電話撥打與被告持用之
    0000-000000號行動電話聯絡後，迄98年10月17日上午6時29
    分，仍有與被告通聯之紀錄，且基地台位置均在土城區○○
    路○段219號12樓，是其證述跟被告交易後就離開云云，亦見
    瑕疵，尚難依此即為不利被告之認定。此外，即查無其他積
    極事證足認被告確有販賣甲基安非他命予證人戴敏郎之情事
    ，自難據此即認被告確有販賣甲基安非他命犯行。
六、綜上所述，依公訴人所舉事證，尚無從說服本院以形成被告
    有罪之心證，依上揭法條規定及說明，本件不能證明被告犯
    罪。原審法院經詳細調查、審理後，基於同上之認定，而為
    被告無罪之判決，經核並無違誤，應予維持。
七、檢察官上訴雖以：證人戴敏郎對被告如何支付價金之方式先
    後證稱：「我之前錢已經先給他了，後來他就是在半夜回電
    話給我，過來土城把安非他命 1公克交給我，就一起外出洗
    溫泉」、「吳韋德將1公克的安非他命交給我，我拿2,500元
    給他，交完貨、付完錢，我就離開」、「當時我打電話時，
    錢已經給吳韋德了，但吳韋德還沒有給我安非他命，我第一
    次付錢給他的時候，他的上游出問題沒辦法出貨，吳韋德說
    這安非他命來源不一樣，不是原本的上游，所以這次要另外
    付現金，所以我又付了2,500元。我總共付了2次錢，因為我
    當時急需要東西，等於第一次已付錢的貨（我忘記大概多少
    錢）就先欠著，我當時身上有現金，就先付了，事後會補給
    我」等語，是依證人戴敏郎上開證詞，其於98年10月17日與
    被告聯絡前，業已支付 1筆錢予被告作為買毒品之價錢，然
    該筆金錢並非證人戴敏郎於98年10月17日向被告購買甲基安
    非他命之對價，證人戴敏郎於98年10月17日確實有另行交付
    2500元予被告作為該次購買 1公克甲基安非他命之對價，是
    證人戴敏郎就如何支付價金之證詞前後互核相符，且就交易
    毒品之重量、地點、聯絡方式之證詞，前後供述一致自難認
    證人之供詞有何瑕疵之處。又證人戴敏郎於98年10月17日 2
    時37分許，以門號0000000000號行動電話撥打與被告持用之
    0000000000行動電話聯絡後，迄98年10月17日 6時29分許，
    仍有與被告通聯之紀錄，亦足證證人戴敏郎與被告均非處在
    同一處所，方有以電話聯絡之必要，是證人戴敏郎證稱其拿
    到毒品後隨即離去一事應堪採信，雖證人戴敏郎所使用上揭
    門號2次通話之基地台位置均在土城區○○路 ○段219號12樓
    ，然此僅能證明證人戴敏郎於上揭期間內均處在同一基地台
    位置範圍內，不能逕認證人戴敏郎未離去與被告交易之處所
    。再者，證人戴敏郎於99年 3月17日因當時與被告同監所、
    同工廠，為維護被告因而證稱：門號0000000000號行動電話
    非被告所使用之電話，伊未曾向被告購買毒品云云，嗣因查
    明0000000000號行動電話為被告所使用，證人戴敏郎見無法
    再維護被告始供出實情，亦足證證人戴敏郎無誣陷被告之情
    。另苟被告無販售甲基安非他命予證人戴敏郎，何以被告於
    警詢、99年3月18日迭次供稱其不認識戴敏郎，未使用00000
    00000 號行動電話云云，亦足證被告辯稱顯係卸責之詞。是
    原審判決認定事實有所違誤等語為由提起上訴，指摘原判決
    不當。惟查，原判決業已就公訴人起訴之論據，詳予調查，
    並已依據卷內證據資料，逐一指駁，併說明其證據證明力判
    斷之心證理由。再公訴人一再指陳被告與證人戴敏郎間之數
    次通聯紀錄，雖得確信被告與證人戴敏郎確有於99年 3月17
    日多次通聯之事實，然就雙方通聯之目的甚或是通聯內容中
    是否已就交易之標的、金額或數量已達成合意，均不得而知
    ，且亦未扣得相關毒品可資佐證，是若僅以證人戴敏郎單方
    之指述，即率認被告確有公訴人所指之販賣第二級毒品甲基
    安非他命犯行，尚嫌速斷。又本件復無其他補強證據存在，
    而檢察官所舉上開其他證據，均無從使本院得被告有罪之確
    信，故其上訴為無理由，應予駁回。
據上論斷，應依刑事訴訟法第368條，判決如主文。
本案經檢察官陳國鳴到庭執行職務。
中    華    民    國   100    年    5     月    31    日
                  刑事第七庭  審判長法  官  陳憲裕
                                    法  官  楊智勝
                                    法  官  游紅桃
以上正本證明與原本無異。
如不服本判決，應於收受送達後10日內向本院提出上訴書狀，其
未敘述上訴之理由者並得於提起上訴後10日內向本院補提理由書
（均須按他造當事人之人數附繕本）「切勿逕送上級法院」。
                                    書記官  戴伯勳
中    華    民    國   100    年    5     月    31    日